【裁判字號】    99,訴,968
【裁判日期】    990722
【裁判案由】    損害賠償
【裁判全文】
臺灣臺中地方法院民事判決  99年度訴字第968號
原      告  丙○○
訴訟代理人  戊○○
被      告  程雪珠即順建工程行
訴訟代理人  陳怡珊律師
上列當事人間損害賠償事件，本院於民國99年7月8日言詞辯論終
結，判決如下：
    主    文
原告之訴及其假執行之聲請均駁回。
訴訟費用由原告負擔。
    事實及理由
壹、程序方面：
    按訴狀送達後，原告不得將原訴變更或追加他訴，但請求之
    基礎事實同一者，不在此限，民事訴訟法第255條第1項第2
    款定有明文。本件原告於起訴時原以乙○○即順建工程行為
    被告，惟因乙○○並非順建工程行之負責人，嗣於訴訟繫屬
    中變更以被告程雪珠即順建工程行為被告，核其請求之基礎
    事實仍屬同一，揆諸前揭規定，自屬適法，應予准許，合先
    敘明。
貳、實體方面：
一、原告主張略以：
  (一)原告前因住家前（即台中縣大肚鄉營埔巷157號）自有之土
    地路面崎嶇不平，於民國97年3月31日早上7時許委由被告程
    雪珠即順建工程行承攬將該路面整平並鋪瀝青柏油（下稱系
    爭工程），迨至同日10時許工事大致完成，現場僅餘被告所
    雇用之庚○○（98年3月28日歿）駕駛壓平機負責將路面壓
    平，當原告走出門口時，因無工人現場指揮庚○○所駕壓平
    機，該壓平機滾輪竟逕壓過原告左足，致原告受有左足第一
    、四、五趾骨骨折，住院15日，雖經逾百次之復健，終因足
    背肌腱沾黏而致左足所有腳趾完全僵直，完全喪失機能。然
    壓平機司機庚○○與原告接洽系爭工程時，遞交順建工程行
    之名片予原告，其上印有乙○○（即被告程雪珠之配偶）之
    名字，且該壓平機機身漆有「順建」二字，外觀上已足令人
    信其為加害人庚○○之僱用人，被告自應負擔民法第188條
    僱用人之連帶賠償責任。
  (二)系爭工程最後壓平路面之工作，順建工程行竟無任何工人現
    場指揮壓平機，而壓平機司機庚○○於原告投保之華南產物
    保險股份有限公司訪談時，亦自承「不小心」壓過原告左足
    ，被告應負連帶損害賠償責任。爰依民法第184條第1項、第
    188條、第193條、第195條規定請求被告連帶賠償如下損害
    ：
    1.醫療費用：計新台幣（下同）36,896元。
    2.看護費用：原告受傷住院15日，期間由配偶蔡玲玲看護，
      擬以每日2,200元計，即15日×2,200元＝33,000元。
    3.工作損失：原告左足五趾，經光田醫院診斷已呈僵直狀態
      ，完全喪失機能，原告現於台中縣殯禮服務職業工會投保
      薪資19,200元，茲請求被告賠償六個月之工作損失，即
      19,200元×6個月＝115,200元。至於減少勞動能力之損失
      暫保留。
    4.精神慰撫金：原告受此傷害，因造成身體障礙，歷經上百
      次復健，惟足趾仍完全喪失機能，已不能期待恢復往日之
      健康狀態，所受痛苦堪稱重大，爰向被告請求50萬元慰撫
      金，以為慰藉。
    5.以上總計：685,096元。
  (三)並聲明：被告應給付原告685,096元，及自起訴狀狀繕本
    送達翌日起至清償日止，按年息5%計算之利息。願供擔保
    請准宣告假執行。
二、原告對被告所為抗辯之陳述：證人己○○所言不實在，且證
    人己○○、丁○○、甲○○與被告有臨時僱傭關係，對證人
    證詞有質疑，本件僱傭關係應從寬解釋，請參酌最高法院92
    台上779號判決及90年台上1235號判決。
三、被告答辯略以：
  (一)原告稱其於97年3月31日委由順建工程行承攬將該路面整平
    並鋪瀝青柏油，被告否認之，依民事訴訟法第277條規定原
    告就此應舉證證明之。再則，系爭工程之施作應係原告與庚○○兩人間之約定，與被告無涉，兩造間並無承攬關係。被
    告承攬工程施作，均會對客戶提出估價單、報價單、合約書
    等，原告未能提出具體事證證明，僅以其持有順建工程行乙○○之名片及庚○○所使用之壓平機機身漆有「順建」二字
    ，遽稱其委由被告承攬系爭工程，率論被告應負雇用人責任
    並無理由。縱原告持有乙○○之名片，惟衡情於現今社會中
    ，取得他人之名片情況所在多有，不能僅以原告持有乙○○
    之名片，遽認原告與被告間有何關係存在。至於庚○○所使
    用之壓平機其上雖印有「順建」，惟該壓平機僅系被告借予
    庚○○使用，縱庚○○使用被告所有之機具進行其所承包之
    系爭工程，原告與庚○○間之法律關係亦與被告無涉。末查
    ，庚○○並非被告之員工，彼此並無僱傭關係，庚○○既非
    被告之受僱人，則原告依民法第188條規定求被告負連帶損
    害賠償之責，自無理由。綜上所述，系爭工程並非由被告承
    攬施作，且系爭工程承攬之約定係存在原告與庚○○間，則
    原告是否受有損害、得否對庚○○為請求，均與被告無涉。
  (二)退步言之，當日在場施工之證人甲○○等人皆未聽聞原告當
    時有受傷之事，原告是否遭庚○○駕駛壓平機壓傷，亦屬存
    疑。
  (三)並聲明：駁回原告之訴及假執行之聲明；被告願供擔保請准
    免為假執行。
四、本院之判斷：
  (一)原告主張庚○○為被告之受僱人，且系爭工程為被告所承攬
    ，均為被告所否認，故本件所應審究者，厥為：庚○○是
    否為被告之受僱人？系爭工程究為庚○○個人所承包，或
    庚○○係代表被告所承包？原告依民法第188條規定，請
    求被告負連帶損害賠償責任，是否有理由？
  (二)按民法第188條第1項所謂受僱人，雖非僅限於僱傭契約所稱
    之受僱人，惟仍須客觀上被他人使用為之服勞務而受其監督
    者，始足當之。而此所謂監督，係指對勞務之實施方式，時
    間及地點加以指示或安排之一般的監督而言。本件原告主張
    庚○○為被告之受僱人，無非係以庚○○曾提出順建工程行
    乙○○之名片及使用順建工程行之壓平機施作系爭工程，為
    其論據。惟查：交換名片屬一般商界普遍之習慣，甚且將
    名片整疊至於桌上任人索取者，亦屬常見，故尚不得以庚○○持有順建工程行乙○○之名片，即認定庚○○為順建工程
    行之受僱人。何況，若庚○○確為順建工程行之受僱人，且
    得代表順建工程行對外招攬工程，則庚○○所出示者應係印
    有「順建工程行庚○○」字樣之名片，而非乙○○之名片。
    原告於99年6月10日言詞辯論時承認，原告是與庚○○接
    洽系爭工程，沒有跟乙○○見過面，亦不知順建工程行負責
    人為何人？證人甲○○於99年6月10日到庭證稱：順建工
    程行如果有工程需施作時，都是伊幫忙找工人，庚○○本身
    亦是工人，系爭工程可能係因原告與庚○○是朋友關係，庚○○要幫原告施工，才向順建工程行借用壓平機等施工用具
    ，當天是庚○○請伊與丁○○、甲○○一起去施工，工程結
    束後，大家去丁○○家裡用餐，庚○○發工錢給大家，系爭
    工程是庚○○承包的，不是順建工程行承包的，是庚○○向
    順建工程行借用施工用具，順建工程行並不清楚工地在哪裡
    等語。原告自行提出之華南產物保險股份有限公司「汽車
    複雜肇事案件調查訪談表」（被訪談者為庚○○）亦記載：
    「我（即庚○○）當時受楊先生（即丙○○）委託到楊先生
    私人道路施工，並跟老闆郭先生（阿堯）0000-000000借壓
    路機，…」等語。綜上以觀，被告平常與庚○○等人並不具
    有持續性之僱傭關係，僅於其承包之工程施作時，才僱用甲○○、庚○○等人到場施工，性質尚屬於臨時工，於施工期
    間固具有僱傭關係，但施工完畢即不再有僱傭關係。而系爭
    工程並非被告所承包，純係因原告信賴庚○○為其朋友之關
    係，乃委託庚○○施工，再由庚○○僱請甲○○等人前去施
    工，並向順建工程行借用壓平機等施工用具，故庚○○本人
    即為系爭工程之承包者及僱用人。從系爭工程之招攬、施工
    、發放工資等過程觀之，在在均顯示系爭工程為庚○○個人
    所承包，而非被告所承包。此外，並無其他客觀證據足資證
    明庚○○等人施作系爭工程係為被告使用為之服勞務而受其
    監督，自無法為有利於原告之認定。
  (三)至原告促請本院參酌之最高法院92台上779號判決及90年台
    上1235號判決，其中最高法院92台上779號判決係針對車輛
    靠行時，認為車行應負僱用人之連帶責任，另90年台上1235
    號判決係針對僱用人對於受僱人職務上予以機會之行為，認
    為車行應負僱用人之連帶責任，上開二判決之情節顯與本件
    不同，自不得比附援引。
  (四)綜上所述，系爭工程為庚○○個人所承包，並非被告所承包
    。原告主張被告為系爭工程之僱用人，庚○○為其受僱人，
    尚屬無據，被告抗辯庚○○承包、施作系爭工程當時，並非
    被告之受僱人，堪以採信。從而，原告依民法第188條規定
    ，請求被告負僱用人之連帶損害賠償責任，給付原告685,09
    6元，及自起訴狀狀繕本送達翌日起至清償日止，按年息5%
    計算之利息，為無理由，應予駁回；其假執行之聲請，亦因
    而失所依附，併駁回之。
  (五)本件事證已臻明確，兩造其餘主張、陳述及所提之證據，經
    審酌後於判決結果無影響，無一一論述之必要，另被告聲請
    函調原告之病歷，亦無必要，附此敘明。
五、據上論結，本件原告之訴為無理由，依民事訴訟法78條，判
    決如主文。
中    華    民    國    99    年    7     月    22    日
                  民事第四庭    法  官  陳文燦
正本係照原本作成。
如對本判決上訴，須於判決送達後20日內向本院提出上訴狀。
中    華    民    國    99    年    7     月    22    日
                                書記官  林玉門

司法院資訊處製作；財團法人民間司法改革基金會備份。
